臺灣高等法院臺中分院民事判決　八十九年度重訴字第三一號
　　　原　　　告　丁○○
　　　　　　　　　乙○○
　　　被　　　告　甲○○
　　　法定代理人　己　○
　　　訴訟代理人　丙○○
　　　法定代理人　戊○○
右當事人間因請求侵權行為損害賠償事件，原告提起刑事附帶民事訴訟（八十九年交
附民字第一三五號），經本院刑事庭裁定移送，玆判決如左︰
      主      文
被告甲○○及協弘遊覽汽車有限公司應連帶給付原告丁○○新臺幣捌拾萬壹仟捌佰玖
拾肆元，連帶給付原告乙○○新臺幣肆拾玖萬伍仟陸佰陸拾柒元，及被告甲○○自民
國八十九年四月十一日起、被告協弘遊覽汽車有限公司自民國八十九年四月十三日起
，至清償日止，均按年息百分之五計算之利息。
原告其餘之訴駁回。
訴訟費用由被告甲○○及協弘遊覽汽車有限公司連帶負擔十分之一，餘由原告負擔。
原告假執行之聲請均駁回。
      事實及理由
一、本件被告建國工商職業專科學校於起訴前（即八十八年八月一日）已改制為建國
    技術學院，原告並將起訴狀所載更正為建國技術學院，而原法定代理人洪良德於
    八十九年八月一日變更為戊○○，有教育部台（八八）技（二）字第八八０四四
    二一六號函及台（八九）技（二）字第八九０八八七一七號函附卷可稽（見本院
    卷四十及四十一頁），茲經戊○○具狀聲明承受訴訟（見本院卷三六至三八頁）
    ，依法核無不合。
二、原告主張：被告甲○○原係協弘遊覽汽車有限公司（以下稱協弘公司）之司機，
　　負責載送建國技術學院之學生上下課，於民國（以下同）八十七年十月三十日上
　　午十時二十分許，駕駛車號ＨＨ─二八六號營業大客車，自彰化縣彰化市建國技
　　術學院載送學生至彰化市火車站，甫駛出該校大門口欲右轉介壽北路時，見該校
　　學生洪一翔在右方路旁轉角處招手，並追趕拍打大客車車身，欲攔下該大客車乘
　　坐，被告甲○○應注意右後方有無人車，並隨時採取必要之安全措施，而依當時
　　情形並無不能注意之情形，竟疏於注意，未採取停車之安全措施，仍持續右轉，
　　致在後追趕之洪一翔因書包掉落欲撿拾而跌倒，遭大客車之右後輪輾壓，造成胸
　　腔內出血當場死亡。原告丁○○受有喪葬費新台幣（以下同）一百十三萬元、扶
　　養費一百十五萬二千元、非財產之損害四百六十萬元之損害，原告乙○○受有扶
　　養費一百三十六萬八千元、非財產損害四百六十萬元之損害（原告於訴訟中，將
　　非財產損害四百萬元，擴張聲明為四百六十萬元，依民事訴訟法第四百四十六條
　　第一項但書、第二百五十五條第一項第三款規定，不須經對造同意，仍應准許）
　　。又被告甲○○係被告協弘公司僱用之司機，而被告協弘公司為被告建國技術學
　　院僱用載送學生，均應連帶負責，爰依民法第一百八十四條第一項前段、第一百
　　八十八條第一項、第一百九十二條及第一百九十四條之規定，求為命：被告應連
　　帶給付原告丁○○喪葬費、扶養費、及非財產上損害共六百八十八萬二千元，應
　　給付原告乙○○扶養費、非財產上之損失五百九十六萬八千元，並各自起訴狀繕
　　本送達翌日起加計法定遲延利息之判決。
三、被告甲○○及協宏公司則以：被害人洪一翔係沿下坡道自後追趕，因書包掉落欲
　　撿拾而重心不穩，跌倒後始自車後鑽入車輪底下，被告甲○○已盡其注意之義務
　　，且事發當時尚有一部白色自小客車逆向駛來，致被告甲○○向左邊車道閃避，
　　被害人洪一翔是否究為被告甲○○所輾斃或為該輛白色自小客車所輾斃，實有可
　　疑，被告甲○○並無過失等語，資為抗辯。被告建國技術學院則辯稱：被告協弘
　　公司之載運被告建國技術學院學生上下課，係由被告協弘公司直接與學生商議，
　　而學校並未參與，僅從旁監督而已，旅客運送關係乃存在於被告協弘公司與學生
　　之間，與被告建國技術學院無涉等語，資為抗辯。
四、本件原告主張被告甲○○於右揭時地駕駛車牌號碼ＨＨ－二八六號營業大客車，
　　見該校學生洪一翔在右方路旁轉角招手並追趕拍打大客車欲攔下該大客車乘坐，
　　仍持續右轉，致步入車行路線在後追趕之洪一翔因書包掉落欲撿拾而跌倒，遭大
　　客車之右後輪輾壓，造成胸腔內出血當場死亡等事實，有道路交通事故調查報告
　　表（見相字卷十二頁），並據檢察官督同法醫師相驗無訛，有相驗屍體證明書（
　　見相字卷二十頁）、驗斷書勘驗筆錄各一份在卷可證（見相字卷二三至二九頁）
　　，又證人林溪川於偵查中證稱：「‧‧‧‧，有見死者洪一翔書包掉落欲撿起時
　　跌倒就被ＨＨ－二八六營大客右後輪壓到死者洪一翔，並且看見ＨＨ－二八六營
　　大客車司機立即踩煞車，該ＨＨ－二八六營大客向行（應為前誤載為行）滑行一
　　段距離」等語（見相字卷二二頁）、又被告甲○○於八十七年十月三十日在彰化
　　縣警察局訊問時供稱：「‧‧‧‧，當時死者洪一翔與我打招呼後我從右照視鏡
　　發現洪一翔書包掉落，立即踩煞車後下車察看，發現右後車輪位置，我將死者拖
　　出過了七、八分鐘就即死亡，並報警處理。」（見相字卷五頁）、於八十七年十
　　月三十日檢察官訊問時供稱：「‧‧‧‧，外面的人大叫我壓到人，是住在附近
　　的人說的，我有稍微倒了一下車，當時死者在我右後輪前面，我才將他拉出車底
　　。」（見相字卷十八頁），並有上開彰化市○○○道路交通事故調查報告表及現
　　場照片可供佐證（見相字卷六至十二頁），又依調查表、驗斷書所附照片（見相
　　字卷七至十頁及三三至三四頁）顯示車輪胎上附有被害人洪一翔衣服之殘屑，衣
　　服之碎片散落於地上等情，顯係被害人洪一翔於書包掉落欲撿拾書包彎下腰後，
　　因雙方趨近時被大客車之照輪燈勾倒而滾入車底，洪一翔之上衣因而被扯破。再
　　依現場照片顯示系爭大客車之煞車痕跡、被告之倒車情形及驗斷書（右側頭部、
　　胸部、左前臂後部被汽車輪胎推擠有明顯可見之輪胎痕）可知，被告甲○○駕駛
　　之營業大客車係輾過被害人而非停於洪一翔之身上。而被害人當時在地上滾了幾
　　翻（見本院刑事卷四九頁背面），且依現場照片（見相字卷七至十頁）、驗斷書
　　所附勘驗照片（見相字卷三一至三四頁），被害人並非以平躺之姿勢遭輾壓，則
　　被害人身上所遺留之車輪痕跡，自無法顯現系爭肇事大客車於正常情形下之輪胎
　　痕跡。由上所述，足證被害人洪一翔確遭車輛輾壓而造成胸腔內出血死亡，自無
　　可疑。被告辯稱因被害人洪一翔係躺臥於右後車輪前方，並未經被告甲○○之營
　　業大客車輾壓等語，自不可採。
五、按汽車行駛時，駕駛人應注意車前狀況，並隨時採取必要之安全措施，道路交通
    安全規則第九十四條第三項定有明文。一般汽車駕駛人本應遵守此一規定駕駛車
　　輛，被告甲○○駕駛車輛亦應注意遵守此規定，小心駕駛，被告甲○○於右揭時
　　地駕駛車輛時既發現被害人在其右後方拍打招呼，即應注意，並隨時採取必要之
　　安全措施，而在當時狀況應注意能注意而竟疏未注意，以致肇事，被告甲○○之
　　行為自有過失。而台灣省彰化縣區車輛行車事故鑑定委員會鑑定本件車禍結果，
　　亦同認被告甲○○駕駛上開大客車未注意車前狀況而貿然前駛，應為肇事原因，
　　有該委員會八十八年十一月二十五日彰鑑字第八八四八二號函一份在卷可憑（見
　　原法院八八交訴字一０號刑事卷四八至四九頁）。又被害人洪一翔確因此導致胸
　　腔內出血死亡，已如前述，足認洪一翔之死亡與被告甲○○之過失自有相當因果
　　關係。又本件被告甲○○因業務過失致死案件經台灣彰化地方法院、本院判處有
　　期徒刑七月在案，有刑事判決在卷可稽（見本院卷四至六頁），並據本院調卷查
　　核屬實，是原告主張被告甲○○於右揭時地駕車輾壓被害人洪一翔，致洪一翔死
　　亡，其有不法侵害洪一翔致死為真實。被告辯稱被告甲○○無過失云云，不足採
　　取。又被告甲○○辯稱案發時大客車前方有一白色車輛逆向行駛，被害人為白色
　　車輛輾壓云云，依當時情形，被告甲○○於確認左側無來車後，發現車前狀況有
　　異而為緊急應變，其於右轉時本應注意右後方有無人車，以確保車輛右轉時不致
　　撞及人車，且被告甲○○於調查筆錄中復陳稱已知被害人在被告所駕駛之車輛後
　　右方追趕及拍打其車身之事實，可見其應可預見被害人與其車身之距離甚近（見
　　相字卷一三頁），自屬於右轉時應注意且能注意之事，惟竟疏未注意以致肇事，
　　其有過失至明。至於被害人躺臥方向，證人林溪川於本院刑事案中證稱：「死者
　　摔下之後，司機立即停車，我在車子左側，死者摔下時我只看到他滾了幾翻，至
　　於有無被壓到，我在左側則看不清楚。」（見本院刑事卷四九頁背面），由此可
　　知因被害人當時在地上滾了幾翻，後再遭營業大客車輾壓。則被害人身上所遺留
　　之車輪痕跡，與被害人倒下平躺在地後遭大客車輾壓所留下之車輪痕跡，自不相
　　同。尚不得以被害人身上所遺留之車輛痕跡推斷被害人係為逆向行駛之白色車輛
　　所輾壓。而被告甲○○又未舉證證明，其該項辯詞，顯不足採取。
六、按民法第一百八十八條第一項所謂受僱人，並非僅限於僱傭契約所稱之受僱人，
　　凡客觀上被他人使用為之服務而受其監督者均係受僱人（五十七年台上字第一六
　　六三號判例參照）。經查，被告甲○○為被告協弘公司僱傭之司機，為兩造所不
　　爭執，且由財政部台灣省中區國稅局台中縣分局函可知ＨＨ－二八六號大客車係
　　協弘公司所有之財產（見本院卷七七至七九頁），及事發後協弘公司積極參與協
　　調等情以觀，被告甲○○與被告協弘公司間有僱傭關係存在無疑。按因故意或過
　　失，不法侵害他人之權利者，負損害賠償責任；不法侵害他人致死者，對於支出
　　殯葬費之人，亦應負損害賠償責任；被害人對第三人負有法定扶養義務者，加害
　　人對於該第三人亦應負損害賠償責任；又不法侵害他人致死者，被害人之父、母
　　、子、女，雖非財產上之損害，亦得請求賠償相當之金額，八十九年五月五日修
　　正施行前之民法第一百八十四條第一項、第一百九十二條、第一百九十四條分別
　　定有明文；又受僱人因執行職務，不法侵害他人之權利者，由僱用人與行為人連
　　帶負損害賠償責任，民法第一百八十八條第一項亦有明定。次按民法債編施行前
　　發生之債，除本施行法有特別規定外，不適用民法債編之規定其在修正施行前發
　　生者，除本施行法有特別規定外，亦不適用修正施行後之規定，民法債編施行法
　　第一條定有明文。本件侵權行為發生於八十七年十月三十日，係於八十九年五月
　　五日民法債編修正施行前，揆諸前揭說明，自應適用八十九年五月五日修正施行
　　前之民法規定，被告甲○○、協弘公司自應就原告所受損害負連帶賠償責任。茲
　　就原告所請求之金額，分述如后：
  (一)殯葬費部分：
    洪一翔死亡，由原告丁○○支出殯葬費一百十三萬元，業據其提出收據一紙為證
    （本院卷(一)四七至四九頁），並據證人即前開殯葬費收據開立人陳文洲證稱屬實
    （見本院卷(一)一一八至一一九頁），被告對於上開收據之真正及證人之證詞固不
    爭執，惟對於原告丁○○所支出之告別式花廳三萬六千元、牌樓匾橫布五千元、
    高級毛巾盒一萬五千元、小手帕七千五百元、禮盒六千元、胸花六百元、茶水、
    紙杯四百元、提名簿、筆四百元、司儀二千六百元、水公水婆買水六百元、辭生
    說好話一千二百元、封丁說好話一萬三千二百元、禮生二千元、三牲六百元、五
    菜碗牲一萬八千元、四果二萬三千元、圍靈前布置二萬六千四百元、拜飯起四萬
    四千元、引魂費用六千元、大鼓車七千元、樂隊二萬四千元、國樂一萬五千元、
    念佛車一萬五千元、電子琴六千元、服務車三千元、司機紅包一千元，認均非屬
    殯葬之必要費用，至靈朋罐六萬元、誦經師父三十五萬二千元、金紙、香八萬八
    千元、紙房、車、箱、金銀山、金玉童七千元及進塔規費十七萬元，認依被害人
    之身分地位觀之顯過於浮濫奢華而無此必要，應予以酌減。本院斟酌被害人洪一
　　翔於車禍發生時年僅十五歲，係建國技術學院學生之身份、地位、經濟情況及實
　　際需要，認高級毛巾盒一萬五千元、小手帕七千五百元、禮盒六千元、三牲六百
　　元、五菜碗牲一萬八千元、四果二萬三千元、大鼓車七千元、樂隊二萬四千元、
　　國樂一萬五千元、電子琴六千元，均非屬殯葬之必要費用，應予扣除（參見最高
　　法院八十九年度台上字第四八五號判決），而誦經師父費用八十八天三十五萬二
　　千元部分，應酌減為十九萬六千元（以四十九天，每日四千元計算），其餘之棺
　　木、運棺車資、棺內用品、靈朋罐、瓷相、刻字、壽面裝衣、鞋襪帽手套、上下
　　水被、往生被、洗澡、穿衣、入殮、蓋棺、化妝師、抬棺夫、揀骨工資、念佛車
　　、靈車、服務車、司機紅包、拜飯起、道士費用、棺木、抬棺、造墓、靈位等喪
　　葬費用，則均喪葬必備或風俗習慣所常見，自應認係喪葬必要費用，至進塔規費
　　十七萬元係寶覺寺之進塔費用，且原告丁○○均已付迄之情，業據證人陳文洲證
　　述屬實，故此部分之費用亦屬殯葬之必要費用，均應予以准許，是原告丁○○請
　　求之殯葬費用在八十五萬一千九百元之範圍內為適當。在該範圍內被告抗辯部分
　　應予扣除云云，不足採取。
  (二)非財產上之損害部分：
　　原告丁○○、乙○○分別為被害人洪一翔之父母，含莘茹苦養育，今驟然失所依
　　靠，天人永別，白髮人送黑髮人，精神上自受有極大之痛苦。查，原告丁○○係
　　二十八年十二月八日生，國小畢業，賣鎖經商，年收入十三餘萬元，有土地一筆
　　、房屋四棟。原告乙○○四十二年一月五日生：高中畢業，家管等，有土地二筆
　　、房屋一棟；被告甲○○國小畢業，職業駕駛員，年收入約二十七萬六千元，有
　　土地一筆、汽車二輛，被告協弘公司有遊覽車二十四輛、轎車一輛、箱型車一輛
　　及巴士冷氣一台，年營業收入一千七百餘萬元，此為兩造所陳明且不爭執，並有
　　戶口名簿、財政部台灣省中區國稅局大智稽徵所及財政部台灣省中區台中縣分局
　　函附所得及財產資料在卷可憑（見本院附民卷十二至十四頁、訴字卷六三至七一
　　頁、七七至八三頁），本院審酌雙方之身分地位、經濟能力，及原告精神所受痛
　　苦之程度，認原告之非財產上之損害，以每人各二百五十萬元為當。
  (三)扶養費部分：
　　原告丁○○、乙○○為洪一翔之父母，依民法第一千一百十五條，洪一翔對於原
　　告均負有扶養義務。惟依民法第一千一百十六條之一、一千一百十七條第一、二
　　項之規定，父母受扶養權利者，仍以不能維持生活者為限。查，被害人洪一翔係
　　七十二年五月十六日出生，至九十二年五月十六日滿二十歲，而具一般性工作能
　　力，始能對原告丁○○、乙○○負扶養義務。原告丁○○係二十八年十二月八日
　　生、原告乙○○係四十二年一月五日生，分別為洪一翔之父母，有戶口名簿一紙
　　附卷可稽（見本院附民卷十二至十四頁）。於九十二年五月十六日被害人洪一翔
　　滿二十歲具扶養能力時，原告丁○○已滿六十三歲餘，應已退休（按勞動基準法
　　第五十四條規定，滿六十歲雇主得強制勞工退休），原告乙○○為家管，為兩造
　　所不爭執，並無謀生能力。因此，洪一翔滿二十歲即應對原告丁○○、乙○○負
　　扶養義務。其次，洪一翔於八十七年十月三十日死亡時，原告丁○○年齡為五十
　　八歲十個月又二十二天（依四捨五入認定為五十九歲），原告乙○○年齡為四十
　　五歲九個月又二十五天（依四捨五入認定為四十六歲），依內政部八十七年編印
　　之台灣省簡易生命表所示，男性五十九歲平均餘命為十九‧二二年，女性四十六
　　歲平均餘命三十三‧八八年。原告丁○○、乙○○主張按當時扶養寬減額七萬二
　　千元計算每年扶養費用，衡情並無過高，自應准許。原告丁○○、乙○○可獲得
　　之扶養費，以上開扶養費寬減額七萬二千元，照霍夫曼式第一年不扣利息，第二
　　年起扣除中間利息計算。玆詳述如后：
  (1)被害人洪一翔至九十二年五月十六日滿二十歲，對原告丁○○負扶養義務，原告
    丁○○、乙○○尚有子女二人洪千雅、洪于茹分別為六十七年七月十日、六十九
    年二月六日生，有戶口名簿影本在卷可證（見附民卷十二至十四頁），而原告丁
    ○○與前妻洪詹麗蘭育有一子洪仁哲，二十九歲，業據原告所自承在卷（見本院
    卷第六五頁），自應與洪一翔共同負扶養原告丁○○之義務。則原告丁○○於九
    十二年五月十六日以後可獲得之扶養費金額為六十八萬六千三百四十四元，被害
    人洪一翔應對原告丁○○應分擔之扶養義務為四分之一即十七萬一千五百八十六
    元（詳如附表(一)所示之計算）。
  (2)被害人洪一翔至九十二年五月十六日滿二十歲，對原告乙○○負扶養義務，原告
　　乙○○尚有已成年之子女洪千雅、洪于茹二人，均具扶養能力，已如前述，自應
　　與洪一翔共同負扶養原告乙○○之義務。原告乙○○於九十二年五月十六日以後
　　可獲得之扶養費金額為一百十四萬八千七百五十元，被害人洪一翔應對原告乙○
　　○應分擔之扶養義務為三分之一即三十八萬二千九百十七元（詳如附表(二)所示之
　　計算）。
  (四)以上合計，原告丁○○所得請求之殯葬費用、非財產上之損害及扶養費用為三百
    五十二萬三千四百八十六元之範圍內為適當，原告乙○○所得請求之非財產上之
    損害賠償及扶養費用於二百八十八萬二千九百十七元之範圍內為適當。
七、原告主張被告建國技術學院僱請被告協弘公司，而協弘公司僱用被告甲○○擔任
    司機，被告建國技術學院依民法第一百八十八條規定負連帶賠償責任等語。惟被
    告建國技術學院否認有僱傭關係，經查：
  (一)按僱傭與承攬同屬於供給勞務之契約，惟前者係以供給勞務本身為目的，即除供
    給勞務外，並無其他目的；後者則係以發生結果（工作之完成）為目的，供給勞
    務不過為其手段而已，此為二者區別之所在（最高法院八十八年台上字第六二八
　　號判決參照）。本件被告建國技術學院與被告協弘公司，雙方約定載送學生上下
　　學為目的，係為一定工作之完成，而以大客車載送不過為其手段而已。
  (二)又僱用人非經受僱人之同意，不得將其勞務請求權讓與第三人；受僱人非經僱用
　　人同意，不得使第三人代服勞務，否則僱用人得終止契約，此觀民法第四百八十
　　四條規定自明。蓋僱傭關係原則上為對人之信用關係，受僱人為何人對於僱傭人
　　之利害關係影響甚鉅，勞務義務有專屬性也（見史尚寬著債法各論第二百八十一
　　頁）。倘若如此，則受僱人協弘公司必須親服勞務，始符合債之本旨，本件協弘
　　公司尚須雇用第三人以代服勞務，如此則與僱傭契約之本質不同，自不因建國技
　　術學院向學生收取交通費而得認建國技術學院與協弘公司間即僱傭之法律關係。
  (三)由上論述，建國技術學院與協弘公司間以載送學生上下課為目的，為當事人約定
    ，一方為他方完成一定之工作，他方俟工作完成，給付報酬之契約之承攬契約。
　　依民法第一百八十九條之規定：「承攬人因執行承攬事項，不法侵害他人之權利
　　者，定作人不負損害賠償責任。但定作人於定作或指示有過失者，不在此限。」
　　而被告協弘公司為合法登記得經營遊覽車客運業之公司，有原告所提出之變更登
　　記事項卡在卷可稽（見本院附民卷八頁），而原告均未能舉出具體事證，證明建
　　國技術學院對於定作或指示確有過失可言，則建國技術學院對於承攬人協弘公司
　　之受僱人不法侵害第三人之權利自不負責任。原告主張被告建國技術學院與被告
　　協弘公司間係僱傭關係，應負連帶賠償責任，不足採取。
八、按損害之發生或擴大、被害人與有過失者，法院得減輕賠償金額或免除之，民法
    第二百十七條第一項定有明文。依前所述，本件車禍係被害人洪一翔追趕被告甲
    ○○所駕駛之大客車，追趕中書包掉落，欲撿起時跌倒，洪一翔當時貿然步入車
    行路線追趕行駛中之汽車，肇致本件車禍，被害人洪一翔顯有過失，原告主張洪
　　一翔並無過失云云，不足採信。而甲○○駕駛營業大客車以預見洪一翔招手攔車
　　而後追趕等情況，詎未採取停車之安全措施，以致未能避免肇事，亦有過失，顯
　　然被告甲○○之過失程度應較被害人洪一翔之過失程度為輕，台灣省彰化縣區車
　　輛行車事故鑑定委員會亦認定洪一翔當時貿然步入車行路線追趕行駛中之汽車始
　　引致事故，為肇事主因等語（見本院卷(一)四十五頁），而被害人洪一翔之死亡而
　　得為本件賠償之請求，惟應依前述規定予以減輕賠償金額。本院斟酌被害人洪一
　　翔及被告之過失程度，認洪一翔應負百分之六十過失責任，被告甲○○應負百分
　　之四十過失責任，按過失比例減輕後，原告丁○○、乙○○得請求之賠償金額應
　　分別為（元以下四捨五入）：一百四十萬九千三百九十四元及一百十五萬三千一
　　百六十七元。
九、復按強制汽車責任保險法第三十條規定，保險人依本法規定給付之保險金，視為
    加害人或被保險人損害賠償金額之一部分，加害人或被保險人受賠償請求時，得
    扣除之。又同法第二十九條第二項亦規定：加害人或被保險人先行賠償之金額，
    除約定不得扣除者外，保險人於本法規定之保險金額範圍內歸墊。保險人所給付
    受益人之保險金，可視為被保險人或加害人所負損害賠償金額之一部分，受害人
    倘已自保險金獲得滿足，即不得又對被保險人或加害人再事請求。查，原告丁○
    ○、乙○○對於已各領取強制汽車責任保險之死亡給付六十萬元（合計為一百二
    十萬元）之事實並不爭執，並有強制汽車責任保險領款收據一份附卷足憑（見本
　　院卷(二)一三頁）。被告自得主張自原告請求之金額中扣除，原告請求賠償金額扣
　　除已領取之保險金後，原告丁○○、乙○○得請求之金額分別為八十萬九千三百
　　九十四元、五十五萬三千一百六十七元。
十、又被告協弘公司已先給付原告乙○○五萬元，而被告甲○○已先給付原告一萬五
    千元（原告每人分得七千五百元），有由原告乙○○所簽收之現金支出傳票一紙
    在卷足憑（見本院卷二五頁），並為原告所不爭執（見本院(二)卷五頁），經扣除
　　後，原告丁○○得請求被告連帶給付八十萬一千八百九十四元 (000000- 0000＝
　　801894）。原告乙○○請求之扶養費、非財產上損害合計為四十九萬五千六百六
　　十七元（000000-00000-0000＝495667）。 從而，原告丁○○、乙○○依侵權行
　　為之法律關係，分別請求被告甲○○、協弘公司連帶給付八十萬一千八百九十四
　　元、四十九萬五千六百六十七元，及均自起訴狀繕本送達翌日，即被告甲○○自
　　八十九年四月十一日起、被告協弘公司自八十九年四月十三日起至清償日止，按
　　年息百分之五計算之法定遲延利息，於法自無不合，應予准許，逾此部分，尚屬
　　無據，應予駁回。原告請求被告建國技術學院連帶給付，為無理由，亦應予駁回
　　。原告聲明為假執行之宣告，惟就被告甲○○、協弘公司敗訴部分，因合計未逾
　　一百五十萬元，依法不得上訴第三審，於本判決宣示時即告確定，自無宣告假執
　　行或免為假執行之必要，就原告敗訴部分，因失所附麗，均應予以駁回。
據上論結：本件原告之訴為一部有理由，一部無理由，依民事訴訟法第七十九條但書
、第八十五條第二項，判決如主文。
中　　　華　　　民　　　國　　九十一　　年　　　九　　　月　　　四　　　日
~B1民事第六庭審判長法　官　吳火川
~B2　　　　　　　　法　官　吳惠郁
~B3　　　　　　　　法　官　饒鴻鵬
右為正本係照原本作成。
原告得上訴，被告不得上訴。
如對本判決上訴，須於收受判決送達後二十日內向本院提出上訴書狀，其未表明上訴
理由者，應於提出上訴後二十日內向本院提出上訴理由書（須按他造人數附具繕本）
，並繳納送達用雙掛號郵票拾份（每份拾肆元）。
上訴時應提出委任律師或具有律師資格之人之委任狀；委任有律師資格者，另應附具
律師及格證書及釋明委任人與受任人有民事訴訟法第四百六十六條之一第一項但書或
第二項（詳附註）所定關係之釋明文書影本。
~B　　　　　　　　書記官　陳三軫
中　　　華　　　民　　　國　　九十一　　年　　　九　　　月　　　六　　　日
附註：
民事訴訟法第四百六十六條之一（第一項、第二項）
對於第二審判決上訴，上訴人應委任律師為訴訟代理人。但上訴人或其法定代理人具
有律師資格者，不在此限。
上訴人之配偶、三親等內之血親、二親等內之姻親，或上訴人為法人、中央或地方機
關時，其所屬專任人員具有律師資格並經法院認為適當者，亦得為第三審訴訟代理人
。
　　　　　　　　　　　　　　　　　　　　　　　　　　　　　　　　　　　　Ｙ
附表  扶養費計算（均扣除中間利息，不滿一元四捨五入）如后：
  (一)原告丁○○部分：
  (1)原告丁○○於洪一翔八十七年十月三十日死亡時，尚有餘命十九‧二二年，按每
    年七萬二千元，並依霍夫曼計算方式扣除期前利息計算，其金額為九十八萬七千
    五百二十七元。
    {72000/(1+0.05)  ]+[72000/(1+0.05X2)  ]+....+[72000/(1+0.05X19)  ]   +
    [72000 /(1+0.05X20)X80/365}=987527
  (2)洪一翔八十七年十月三十日死亡時至九十二年五月十六日滿二十歲具扶養能力，
    尚有四年又一百九十八日，該期間扶養金額為三十萬一千一百八十三元應予扣除
    。
    {72000/(1+0.05)  ]+[72000/(1+0.05X2)  ]+....+[72000/(1+0.05X4   ) ]  +
    [72000 /(1+0.05X5)X198/365}=301183
  (3)兩者相減，受扶養費金額為六十八萬六千三百四十四元。
    (000000-000000=686344）
  (4)被害人應負擔原告丁○○扶養費部分為四分之一（至九十二年五月十六日，其子
    女均已成年）即十七萬一千五百八十六元。
  (二)原告乙○○部分：
  (1)原告乙○○於洪一翔八十七年十月三十日死亡時，尚有餘命三三‧八八年，按每
    年七萬二千元，並依霍夫曼計算方式扣除期前利息計算，其金額為一百四十四萬
    九千九百三十三元。
    {72000/(1+0.05)  ]+[72000/(1+0.05X2  ]+....+[72000/(1+0.05X33   ) ]  +
    [72000 /(1+0.05X34)X321/365}==0000000
  (2)洪一翔八十七年十月三十日死亡時至九十二年五月十六日滿二十歲具扶養能力，
    尚有四年又一百九十八日，該期間扶養金額為三十萬一千一百八十三元應予扣除
    。
    {72000/(1+0.05) ]+[72000/(1+0.05X2) ]+....+[72000/(1+0.05X4 )] +
    [72000 /(1+0.05X5)X198/365}=301183
  (3)兩者相減，受扶養費金額為一百十四萬八千七百五十元。
    （0000000-000000=0000000）
  (4)被害人應負擔原告乙○○扶養費部分為三分之一，即三十八萬二千九百十七元。
